臺灣新北地方法院行政訴訟判決
                                      111年度交字第318號
原      告  詹學明
訴訟代理人  詹伊涵
被      告  新北市政府交通事件裁決處
                    
代  表  人  李忠台（處長）
                    
訴訟代理人  黃曉妍律師

上列當事人間因交通裁決事件，原告不服被告民國111年4月14日
新北裁催字第48-ZFB000000號裁決，向本院提起行政訴訟，本院
判決如下：
    主  文
一、原告之訴駁回。
二、訴訟費用新臺幣300元由原告負擔。
    事實及理由
壹、程序方面：
    原告不服被告所為道路交通管理處罰條例第8條之裁決而提
    起撤銷訴訟，依行政訴訟法第237條之1，應適用交通裁決事
    件訴訟程序。本件因卷證資料已經明確，本院依同法第237
    條之7規定，不經言詞辯論，直接裁判。
貳、實體方面：
一、爭訟概要：
    緣原告於民國（下同）110年12月7日9時3分許，駕駛訴外人
    張○嬌所有之車牌號碼00-0000號自用小客車（下稱系爭車輛
    ）而行經國道三號高速公路南向74.3公里路段時，前座乘客
    未依規定繫安全帶，經執行取締未依規定繫安全帶勤務之內
    政部警政署國道公路警察局第六公路警察大隊龍潭分隊警員
    拍照採證，惟因當場不能攔截製單舉發，乃於110年12月24
    日填製內政部警政署國道公路警察局國道警交字第ZFB00000
    0號舉發違反道路交通管理事件通知單對系爭車輛之車主（
    訴外人張○嬌）逕行舉發，記載應到案日期為111年2月7日前
    ，並於110年12月24日移送被告處理，而訴外人張○嬌於110
    年12月29日透過「交通違規申訴」系統陳述不服舉發，嗣並
    依道路交通管理處罰條例第85條第1項前段之規定辦理歸責
    實際駕駛人（即原告）事宜。嗣被告認原告有「汽車行駛於
    高速公路前座乘客未依規定繫安全帶（一人）」之違規事實
    ，乃依道路交通管理處罰條例第31條第2項（本文）、第85
    條第1項（前段）及違反道路交通管理事件統一裁罰基準表
    等規定，於111年4月14日以新北裁催字第48-ZFB000000號違
    反道路交通管理事件裁決書（下稱原處分），裁處原告罰鍰
    新臺幣（下同）3,000元。原告不服，遂提起本件行政訴訟
    。
二、原告起訴主張及聲明：
（一）主張要旨：
　 1、原告於110年12月7日9時3分許駕駛系爭車輛，行駛於國道
      三號公路南向74.3公里路段，遭國道警員以前座乘客未依
      規定繫妥安全帶為由舉發，原告認定舉發與事實不符，遂
      提起申訴，後被告參考原舉發單位之意見：「另經重新審
      視採證照片中前座乘客胸前明顯未有安全帶斜置(右肩斜
      至左腰），且經比對駕駛胸前安全帶顏色，旨揭車輛前座
      乘客胸前服裝亦未有遭淺色安全帶遮蔽之情形。旨掲車輛
      行駛前述路段，前座乘客未依規定繫妥安全帶，違規事實
      明確，且有科學儀器採證資料可稽，舉發並無違誤，爰依
      處罰條例第31條第2項之規定舉發」，裁處3,000元罰鍰。
      原告不服，遂提起本件行政訴訟。
   2、舉發單位以比對駕駛胸前安全帶顏色推定安全帶為淺色，
      逕認前座乘客未有安全帶遮蔽之情形，並不合理。事發當
      下，太陽光自駕駛左前方照射，光線強烈致安全帶反光而
      呈現淺色，前座乘客安全帶則因光線照射受到遮蔽而接近
      原色。原告之自小客車在光線充足下且前座乘客身著淺色
      衣物時，可呈現安全帶原色為深色，以證明安全帶原色並
      非淺色。
   3、採證照片模糊不清，不僅無法辨識前座乘客五官，亦無法
      看出頭髮、上衣與座椅交界，更遑論從深色上衣上辨認出
      顏色相近的安全帶。嘗試於光線相近之地點模擬拍攝（甲
      證4），穿著相同衣物，可以看出在清晰的畫質下，安全
      帶與衣物顏色極為相近，需細看才能辨識出，更加證明採
      證照片毫無說服力。
   4、前座乘客遵守交通法規，上車即繫上安全帶，卻因此烏龍
      舉發，花費時間精神證明自身清白，深受其擾。然舉證並
      非民眾義務，舉發單位提出的採證照片難認前座乘客有未
      繋安全帶之行為，而原處分認原告有「前座乘客未依規定
      繫妥安全」而據以裁罰，與法不合，當有違誤。　　　
（二）聲明：原處分撤銷。
三、被告答辯及聲明：
（一）答辯要旨：
　 1、參原員警職務報告及勤務分配表，員警於110年12月7日9
      時3分許，於國道三號南向74.3公里跨越橋上執行未依規
      定繫安全帶之違規車輛逕行舉發勤務，原告駕駛系爭汽車
      行經系爭執勤地點時，發現系爭汽車前座乘客未依規定繫
      安全帶，員警遂使用公務配發Canon單眼相機(型號EOS-10
      0D)拍照採證，檢視照片內容，駕駛有依規定繫安全帶，
      與之相較之下，前座乘客明顯未依規定繫安全帶，確有「
      未繫安全帶」之違規行為屬實，依規定舉發，舉發程序合
      法，先予敘明。
   2、按「汽車行駛於道路上，其汽車駕駛人、前座或小型車後
      座乘客，應依下列規定使用安全帶：三、安全帶之帶扣應
      確實緊扣，安全帶無扭曲或反轉，鬆緊度保持適宜；腰部
      安全帶置於腰部以下，肩部安全帶固定位置應依個人調整
      ，避免安全帶纏繞經過頸部，且應置手臂上端以上。」，
      汽車駕駛人及乘客繫安全帶實施及宣導辦法第3條第1項第
      3款訂有明文。經查車籍資料，系爭車輛廠牌為TOYOTA，
      於1996年11月出廠、型號為CAMRY，其原廠內裝安全帶顏
      色為深灰色，而自採證照片及採證照片放大照以觀，駕駛
      人著深色上衣，經太陽照射，可明顯看出其肩上至腰部有
      灰色安全帶之痕跡，而副駕駛座之乘客亦身著黑色衣物，
      且其頭部以下同為太陽照射範圍，若確實有依規定繫安全
      帶，應可見其肩部至胸部有約0.5公分寬之安全帶痕跡，
      然於上揭採證照片中卻完全未見有安全帶之痕跡，足證副
      駕乘客確實未依旨揭實施辦法繫安全帶，違規事實要屬明
      確，原告之主張應屬無理由，自為道路交通管理處罰條例
      第31條第2項「汽車行駛於道路上，其前座未依規定繫安
      全帶」，被告據以對原告作成裁罰處分，應無疑義。
   3、再者，原告既為合法考領汽車駕駛執照之人，有駕駛人基
      本資料為憑，其對上述規定應知之甚詳，並應確實遵守。
      是原告前揭所述，無非單方所執之詞，委無足取。
   4、綜上所述，被告依法裁處，應無違誤，原告之訴為無理由
      。
（二）聲明：原告之訴駁回。
四、爭點：
　　系爭車輛之前座乘客於前揭時、地是否有依規定繫安全帶？
五、本院的判斷：
（一）前提事實：
　　　爭訟概要欄所載之事實，除原告否認斯時系爭車輛之前座
      乘客未依規定繫安全帶外，其餘事實業據原告於起訴狀所
      不爭執，且有舉發違反道路交通管理事件通知單影本1紙
      、違規歷史資料查詢報表影本1紙、交通違規申訴影本1紙
      、內政部警政署國道公路警察局第六公路警察大隊111年2
      月25日國道警六交字第1116700746號函影本1份、新北市
      政府交通事件裁決處違反道路交通管理事件歸責駕駛人通
      知書影本1紙、送達證書影本1紙、原處分影本1紙、職務
      報告影本1紙、內政部警政署國道公路警察局第六公路警
      察大隊龍潭分隊24人勤務分配表〈110年12月7日〉影本1紙
      、汽車車籍查詢影本1紙（見本院卷第79頁、第81頁、第8
      9頁、第91頁、第92頁、第93頁、第95頁、第97頁、第105
      頁、第107頁、第113頁）、採證照片〈含局部放大〉彩色影
      本1紙（見本院卷第103頁）足資佐證，是除原告否認部分
      外，其餘事實自堪認定。
（二）系爭車輛之前座乘客於前揭時、地並未依規定繫安全帶：
   1、應適用之法令：
    ⑴道路交通安全規則第89條第1項第5款：
　　　行車前應注意之事項，依下列規定：五、駕駛人、前座、
      小型車後座及大客車車廂為部分或全部無車頂區域之乘客
      均應繫妥安全帶。
    ⑵道路交通管理處罰條例第7條之2第1項第7款、第2項第10款
      、第4項（裁處時）：
　　　汽車駕駛人之行為有下列情形之一，當場不能或不宜攔截
      製單舉發者，得逕行舉發：七、經以科學儀器取得證據資
      料證明其行為違規。前項第七款之科學儀器應採固定式，
      並定期於網站公布其設置地點。但汽車駕駛人之行為屬下
      列情形之一者，不在此限：十、汽車駕駛人或乘客未依規
      定繫安全帶。第一項逕行舉發，應記明車輛牌照號碼、車
      型等可資辨明之資料，以汽車所有人為被通知人製單舉發
      。
    ⑶道路交通管理處罰條例第31條第1項、第2項本文：
      汽車行駛於道路上，其駕駛人、前座或小型車後座乘客未
      依規定繫安全帶者，處駕駛人新臺幣一千五百元罰鍰。但
      營業大客車、計程車或租賃車輛代僱駕駛人已盡告知義務
      ，乘客仍未繫安全帶時，處罰該乘客；有關其安全帶之正
      確使用、實施方式、因特殊事由未能依規定繫安全帶之處
      理、宣導及其他應遵行事項之辦法，由交通部定之。
　　　汽車行駛於高速公路或快速公路違反前項規定者，處駕駛
      人新臺幣三千元以上六千元以下罰鍰。
　　⑷道路交通管理處罰條例第85條第1項前段：　
      本條例之處罰，受舉發違反道路交通管理事件之受處罰人
      ，認為受舉發之違規行為應歸責他人者，應於舉發違反道
      路交通管理事件通知單應到案日期前，檢附相關證據及應
      歸責人相關證明文件，向處罰機關告知應歸責人，處罰機
      關應即另行通知應歸責人到案依法處理。
    ⑸按「本細則依道路交通管理處罰條例第九十二條第四項規
      定訂定之。」、「處理違反道路交通管理事件之程序及統
      一裁罰基準，依本細則之規定辦理。前項統一裁罰基準，
      如附件違反道路交通管理事件統一裁罰基準表。」，違反
      道路交通管理事件統一裁罰基準及處理細則第1條、第2條
      第1項、第2項分別亦有明定，是違反道路交通管理事件統
      一裁罰基準及處理細則即係基於法律之授權所訂定，而該
      處理違反道路交通管理事件之統一裁罰基準（即「違反道
      路交通管理事件統一裁罰基準表」）已考量「違反事件」
      、「法條依據」、「法定罰鍰額度或其他處罰」、「違規
      車種類別或違規情節」、「期限內繳納或到案聽候裁決者
      」、「逾越應到案期限30日內，繳納罰鍰或到案聽候裁決
      者」、「逾越應到案期限30日以上60日以內，繳納罰鍰或
      到案聽候裁決者」、「逾越應到案期限60日以上，繳納罰
      鍰或逕行裁決處罰者」等因素，作為裁量之標準，並未違
      反授權之目的及裁量權之本質，是其不僅直接對外發生效
      力，且被告亦應受其拘束而適用之。
   2、本件之舉發經過，業據警員於前揭職務報告敘明：「職於
      110年12月7日8-12時，在國道3號南向74.3公里跨越橋上
      ，執行未依規定繫安全帶之違規車輛逕行舉發勤務，於9
      時3分0秒，拍攝到一部00-0000號自小客車該前座乘客未
      依規定繫安全帶，故而將該違規車輛逕行舉發，合先敘明
      。111年5月23日臺灣新北地方法院行政訴訟庭函新北市政
      府交通事件裁決處，有關00-0000號車第ZFB000000號違規
      起訴狀及補正狀一案，回覆說明如下：一、勤務員警目睹
      違規經過及稽查過程：此次勤務為逕行舉發勤務，故未有
      現場攔查、稽查過程；為使用公務配發之Canon單眼相機(
      型號EOS-100D)於國道3號南向74.3公里跨越橋上，執行拍
      攝未依規定繫安全帶之違規車輛照片，違規車輛00-0000
      號車照片中清晰可見，駕駛人有依規定繫安全帶；與之對
      比下，前座乘客明顯未依規定繫安全帶。二、依據汽車駕
      駛人及乘客繫安全帶實施及宣導辦法第3條第3款規定，汽
      車行駛於道路上，其汽車駕駛人、前座或小型車後座乘客
      應依規定使用安全帶，安全帶之帶扣應確實緊扣......肩
      部安全帶固定位置應依個人調整，避免安全帶纏繞過頸部
      ，且應置手臂上端以上。三、其違規事實明確，故而依據
      道路交通管理處罰條例第31條第2項逕行舉發，已於上開
      合先敘明。取締過程並無不當，建請主管明鑑。」；復依
      前揭採證照片〈含局部放大〉彩色影本所示，系爭車輛之駕
      駛人之左肩斜往右下方，明顯有一長條物，而依其位置、
      形狀，應係「安全帶」無誤，但相較以觀，前座乘客之身
      上則未見有任何繫安全帶之痕跡，是原告所稱前座乘客斯
      時有依規定繫安全帶一節，核與事證不符，自無足採，則
      被告據之認原告駕駛系爭車輛而有「汽車行駛於高速公路
      前座乘客未依規定繫安全帶（一人）」之違規事實，乃以
      原處分裁處原告前揭處罰內容，觀諸前開規定，依法洵屬
      有據。
　 3、雖原告執前揭情詞而為主張，並提出系爭車輛前座乘客分
      別著淺色及深色上衣而繫上安全帶之照片影本各1幀（見
      本院卷第19頁、第21頁）為佐；惟依原告所提出之系爭車
      輛前座乘客著淺色上衣而繫上安全帶之照片所示，固足認
      系爭車輛之安全帶為深色，而採證斯時系爭車輛之前座乘
      客雖係著深色上衣，但由前揭採證照片〈含局部放大〉彩色
      影本以觀，並無長條狀痕跡由系爭車輛前座駕駛人之右肩
      斜往左下方，且清楚可見其右胸上衣物連續未中斷之皺褶
      ，對比原告所提出之前開系爭車輛前座乘客繫上安全帶之
      照片，益徵斯時前座乘客確未依規定繫安全帶無訛，是原
      告執前揭情詞而否認本件違規事實，自難採信。
（三）本件判決基礎已經明確，兩造其餘的攻擊防禦方法及訴訟
      資料經本院斟酌後，核與判決結果不生影響，無一一論述
      之必要，一併說明。
（四）本件第一審裁判費為300元，所以確定第一審訴訟費用額
      為300元，由原告負擔。
六、結論：原處分並無違誤，原告訴請撤銷為無理由，應予駁回
    。
中　　華　　民　　國　　111 　年　　7   　月　　29 　日
                  行政訴訟庭  法  官  陳鴻清
一、上為正本係照原本作成。
二、如不服本判決，應於判決送達後20日內，向本院提出上訴狀
    並表明上訴理由（原判決所違背之法令及其具體內容或依訴
    訟資料可認為原判決有違背法令的具體事實），其未載明上
    訴理由者，應於提出上訴後20日內向本院補提理由書（上訴
    狀及上訴理由書均須按他造人數附繕本，如未按期補提上訴
    理由書，則逕予駁回上訴），並應繳納上訴裁判費新臺幣75
    0元。
                              書記官  李玉秀
中　　華　　民　　國　　111 　年　　7 　　月　　29　　日